臺灣高等法院臺南分院刑事判決
上　訴　人　臺灣臺南地方法院檢察署檢察官
被　　　告　甲○○
　　　　　　　　　　現另案於臺灣臺南監獄臺南分監執行中
上列上訴人因被告違反毒品危害防制條例案件，不服臺灣臺南地
方法院95年度訴字第1294號中華民國95年12月22日第一審判決（
起訴案號：臺灣臺南地方法院檢察署95年度偵字第1834號），提
起上訴，本院判決如下：
    主      文
原判決撤銷。
甲○○施用第一級毒品，累犯，處有期徒刑捌月，扣案之海洛因
壹包（驗餘淨重零點零玖公克），均沒收銷燬之；扣案之注射針
筒壹支，均沒收。
    事      實
一、甲○○前因施用毒品案件，先後二次經觀察、勒戒後，均認
    無繼續施用毒品之傾向，由臺灣臺南地方法院檢察署檢察官
    於民國 (下同)九十年六月二十八日及九十一年五月十四日
    ，分別以九十年度毒偵字第一三三八號及九十一年度毒偵字
    第七二號為不起訴處分確定。又於九十二年間因施用第一級
    毒品案件，經臺灣臺南地方法院以九十二年度訴字第六七○
    號刑事判決判處有期徒刑十月確定，並與另案所犯之竊盜、
    詐欺罪，定應執行刑為有期徒刑二年四月確定，甫於九十五
    年三月八日縮刑期滿執行完畢。詎甲○○猶不知悔改，明知
    海洛因係毒品危害防制條例所規定之第一級毒品，不得非法
    持有、施用，竟於【九十五年七月二十二日上午八時許】於
    台南縣永康市○○街11巷之小巷內以注射之方式，施用第一
    級毒品海洛因一次，經警於九十五年七月二十二日上午九時
    四十五分許，在臺南縣永康市○○○街五七號查獲，並扣得
    第一級毒品海洛因一包（驗餘淨重○‧○九公克）及甲○○
    所有供其施用海洛因所用之注射針筒一支。
二、案經臺南縣警察局永康分局報請臺灣臺南地方法院檢察署檢
    察官偵查起訴 (臺灣臺南地方法院檢察署95年度偵字第1834
    號起訴部分)。
    理      由
一、上開事實業經被告甲○○坦承不諱，且其為警查獲所採集之
    尿液檢體，經送檢驗結果，均呈嗎啡陽性反應（按海洛因係
    由嗎啡經化學合成而製得，經注射進入人體後，因代謝分解
    成嗎啡，因此施打海洛因後，由尿液中檢驗結果仍為嗎啡反
    應），有長榮大學九十五年八月七日出具之確認報告暨臺南
    縣警察局永康分局偵辦毒品案送驗尿液編號與真實姓名對照
    表編號名冊（見本案九十五年度毒偵字第一八三四號偵查卷
    第一八至一九頁）一件在卷可稽；且警方於九十五年七月二
    十二日扣案之白粉一包，送法務部調查局以化學呈色法及氣
    相層析質譜儀分析法檢驗結果，確含第一級毒品海洛因成份
    ，亦有該局九十五年八月十五日調科壹字第二○○○○六四
    七○號鑑定通知書（見本案九十五年度毒偵字第一八三四號
    偵查卷第一六頁、復有被告所有供施打海洛因所用之注射針
    筒一支扣案可資佐證（95年7月22日查獲部分)，足見被告上
    開自白核與事實相符，應可採信。再被告有如事實欄所示之
    經觀察、勒戒處分執行紀錄，有臺灣高等法院被告前案紀錄
    表在卷可佐，其於九十一年五月九日執行完畢釋放後，五年
    內再犯本件施用第一級毒品之罪，事證明確，被告犯行堪以
    認定，自應依法論科。
二、按海洛因係毒品危害防制條例第二條第二項第一款所明定之
    第一級毒品，不得非法持有、施用。核被告所為，係犯毒品
    危害防制條例第十條第一項之施用第一級毒品海洛因罪。又
    被告施用第一級毒品海洛因前後持有海洛因之低度行為，應
    為施用海洛因之高度行為所吸收，不另論罪。另毒品危害防
    制條例所規定之施用第一級毒品犯行，因鑑於施用毒品者，
    大多具有「成癮性」，為貫徹社會防制毒品之期盼，對施用
    毒品者，有施以「斷癮」之必要，乃就施用毒品行為，先為
    生理治療及心理復健之保安處遇，因而以令入勒戒處所觀察
    、勒戒方式，戒除其身癮，若仍無法戒除，有繼續施用毒品
    之傾向，再令入戒治處所施以強制戒治，以戒除其心癮，倘
    上開保安處遇猶無法收其遮斷毒癮之實效，方以刑罰追訴處
    罰，此為毒品危害防制條例第二十、二十三條所明定，併此
    明。末查被告有事實欄所載之有期徒刑執行完畢紀錄，有
    前開臺灣高等法院被告前案紀錄表可按，其於有期徒刑之執
    行完畢後五年內，故意再犯本件有期徒刑以上之施用第一級
    毒品罪，為累犯，應依刑法第四十七條第一項之規定加重其
    刑。
三、原審予以論罪科刑，並量處有期徒刑一年六月，固非無見。
    惟查：臺灣臺南地方法院檢察署檢察官就95年度毒偵字第22
    31、2256、2372、2715、2321、2857號移送臺灣臺南地方法
    院併辦及就96年度毒偵字第172號移送本院上訴審併辦之案
    件之犯罪日期分別為九十五年六月二十八日、九十五年七月
    十二日、九十五年八月三日、九十五年八月三十日、九十五
    年九月五日、九十五年九月十六日、九十五年十月二十八日
    ，而刑法於九十五年七月一日已經廢除連續犯之規定，則檢
    察官移送上開併辦之案件顯係另行起意，而原審卻認為係屬
    集合犯，即有未洽。檢察官上訴意旨認原審對被告於95年10
    月28日上午11時38分經警查獲有施用第一級毒品部分未及審
    酌為不當，雖為無理由，惟原判決既有可議，自應由本院將
    原判決撤銷改判。爰審酌海洛因戕害身心，而被告前因施用
    毒品經送觀察、勒戒處分後，猶不思戒絕革除惡習，再為本
    件犯罪，顯未因前所受觀察勒戒之治療處分而記取教訓，惟
    其施用毒品所生危害，實以自戕身心健康為主，對於他人生
    命、身體、財產等法益，尚無明顯而重大之實害，兼衡其犯
    罪後坦承犯行等一切情狀，量處如主文第二項所示之刑。又
    經警於95年7月22日上午9時45分許，在臺南縣永康市○○○
    街五七號查獲扣案之第一級毒品海洛因一包（驗餘淨重０‧
    ０九公克），係違禁物，不問屬於犯人與否，應依毒品危害
    防制條例第十八條第一項前段規定宣告沒收銷燬之。另扣案
    之注射針筒一支係被告所有，供其施用第一級毒品海洛因所
    用之物，業據被告供明在卷（95年7月22日上午9時45分許查
    獲扣案部分），爰依刑法第三十八條第一項第二款規定宣告
    沒收。
四、又臺灣臺南地方法院檢察署檢察官就95年度毒偵字第2231、
    2256、2372、2715、2321、2857號移送臺灣臺南地方法院併
    辦及就96年度毒偵字第172號移送本院上訴審併辦之案件之
    犯罪日期分別為九十五年六月二十八日、九十五年七月十二
    日、九十五年八月三日、九十五年八月三十日、九十五年九
    月五日、九十五年九月十六日、九十五年十月二十八日，而
    刑法於九十五年七月一日已經廢除連續犯之規定，則檢察官
    移送上開併辦之案件顯係另行起意，應退還臺灣臺南地方法
    院檢察署另行處理，併此明。
據上論結，應依刑事訴訟法第369條第一項前段、第364條、第29
9條第一項前段，毒品危害防制條例第10條第1項、第18條第1項
前段，刑法第11條前段、第47條第1項、第38條第1項第2款，判
決如主文。
本案經檢察官李傳來到庭執行職務。
中　　華　　民　　國　　96　　年　  2　　 月　  27　  日
                  刑事第五庭　審判長法　官  楊明章
                                    法　官  戴勝利
                                    法　官  顏基典
以上正本證明與原本無異。
如不服本判決，應於收受本判決後十日內向本院提出上訴書狀。
其未敘述上訴理由者並得於提起上訴後十日內向本院補提理由書
狀（均須按他造當事人之人數附繕本）「切勿逕送上級法院」。
　　　　　　　　　　　　　　　　　　書記官  呂嘉文
中　　華　　民　　國　　96　　年　　2 　　月　　27　　日
【附錄】本判決論罪科刑法條：
毒品危害防制條例第10條第1項：
施用第一級毒品者，處6月以上5年以下有期徒刑。
